【裁判字號】    90,易,1693
【裁判日期】    900710
【裁判案由】    業務侵占
【裁判全文】
臺灣臺中地方法院刑事判決                          九十年度易字第一六九三號
    公  訴  人  台灣台中地方法院檢察署檢察官
    被      告  乙○○
右列被告因業務侵占案件，經檢察官提起公訴（九十年度偵字第七一三二號），本院
判決如左：
    主  文
乙○○連續意圖為自己不法之所有，而侵占對於業務上所持有之物，處有期徒刑陸月
，併科罰金參仟元，有期徒刑如易科罰金，罰金如易服勞役，均以參佰元折算壹日。
    事  實
一、乙○○前曾於民國七十四年、七十九年及八十九年間，因妨害風化、重傷害及傷
    害等案件，經法院分別判處有期徒刑四月、八年及拘役五十日，業均經執行完畢
    （均不構成累犯），詎仍不知警惕，利用其自八十八年十月間起任職位於台中市
    ○○○路七三０巷十五之二二號強興實業股份有限公司（下簡稱強興公司）擔任
    外務司機，兼職收帳工作之機會，竟基於意圖為自己不法所有之概括犯意，分別
    於如附表所示時間、地點，收取如附表所示各該客戶貨款後，將上開業務上持有
    之貨款共計新台幣（下同）十一萬三千四百三十三元予以侵占，供己花用。嗣經
    強興公司會計查帳始悉上情。
二、案經強興公司、代表人甲○○訴由台灣台中地方法院檢察署檢察官發交由台中市
    警察局第三分局調查後，報請該署檢察官偵查起訴。
    理  由
一、訊據被告乙○○固坦承挪用如附表所示各該客戶款項共計十一萬三千四百三十三
    元之事實不諱，惟辯稱其挪用動機係因為伊遺失八十九年三月份貨款，才挪用四
    月份貨款予以填補，再挪用五月份貨款填補四月份貨款，依此類推云云。惟查，
    右開事實，業據告訴人代表人甲○○於警訊、檢察官偵訊及本院審理期間指訴綦
    詳，有各該訊問筆錄在卷可按，核與證人即一全工業社實際負責人戊○○到庭具
    結證述情節相符，復有貨款明細表、切結書、付款簽收簿各一紙，銷貨客戶明細
    表三紙及支票暨其退票理由單各二紙（以上均影本）在卷可稽，被告雖持前詞為
    辯，然被告於遺失貨款時，並未向警察機關報案或告知公司，且於八十九年六月
    二十一日書立切結書時，亦均未提及貨款遺失之事，此外，復無法舉證證明其所
    收取之八十九年三月份貨款有遺失之情，其辯解委難採信。本件事證業臻明確，
被告犯行至堪認定。
二、核被告所為，係犯刑法第三百三十六條第二項業務侵占罪。其先後多次侵占犯行
    ，時間緊接，手段相同，所犯構成要件復相同名，顯係基於概括犯意反覆為之，
    為連續犯，依刑法第五十六條前段規定論以一罪。爰審酌被告前素行固然不佳，
    有台灣台中地方法院檢察署刑案資料查註紀錄表及台灣高等法院被告全國前案紀
    錄表各一紙在卷佐參，惟其於公司察覺侵占犯行後，復願以薪資抵償所積欠款項
    ，因他故遭公司免職，始無法續行清償，為告訴人代表人甲○○於本院審理時所
    直承，且被告自始至終對於侵占款項均不爭執，侵占金額為十一萬三千四百三十
    三元，但已陸續清償部分款項，態度尚稱良好等一切情狀，量處如主文所示之刑
    ，並分別諭知易科罰金、易服勞役之折算標準（按業務侵占罪之法定刑度為六月
    以上五年以下有期徒刑，得併科三千元以下罰金，而被告業務侵占行為時為八十
    九年四、五月間，彼時犯案時之刑法第四十一條係限於最重本刑為三年以下有期
    徒刑之罪，而受六個月以下有期徒刑或拘役之宣告，因身體、教育、職業、家庭
    之關係，執行顯有困難者方得易科罰金，而該法條業於九十年一月十日修正為刑
    法第四十一條第一項前段：「犯最重本刑為五年以下有期徒刑以下之刑之罪，而
    受六個月以下有期徒刑或拘役之宣告，因身體、教育、職業、家庭之關係或其他
    正當事由，執行顯有困難者，得以一元以上三元以下折算一日」，於九十年一月
    十日經總統公布，並於同月十二日生效，比較被告行為前後之法律，以裁判時之
    新法對於被告較為有利，依刑法第二條第一項前段規定自應適用最有利於行為人
    之法律，是本院量處被告所犯業務侵占罪為有期徒刑六月，併科罰金三千元，就
    其所受有期徒刑宣告部分仍應諭知易科罰金之折算標準，附此敘明）。
據上論斷，應依刑事訴訟法第二百九十九條第一項前段，刑法第二條第一項前段、第
五十六條前段、第三百三十六條第二項、第四十二條第二項，修正後刑法第四十一條
第一項前段，罰金罰鍰提高標準條例第一條前段、第二條，判決如主文。
中      華      民      國      九十      年      七    月        十    日
                                        法  官    賴  妙  雲
右正本證明與原本無異。
如不服本判決，應於送達後十日內向本院提出上訴狀（須附繕本），上訴於台灣高等
法院台中分院。
                                        書記官
中      華      民      國      九十      年      七    月        十    日
附錄論罪科刑法條
刑法第三百三十六條第二項
對於業務上所持有之物，犯前條第一項之罪者，處六月以上五年以下有期徒刑，得併
科三千元以下罰金。
附表：
編號  侵占時間  侵占金額  侵占地點            客戶名稱      貨款所屬月份
一    89.04.00   00000    台中縣大里市        一全工業社    89.03
                          鐵路街二五六之二號  （戊○○）
二    89.05.00   00000    台中縣烏日鄉        弘展廣告社    89.03及89.04
                          五光路一００二號    （丁○○）
三    89.05底    11815    台中市南區          慶記裝潢行    89.04
                          大慶街一段一一三號  （庚○○）
四    89.05底     9034    台中市東區          欣欣廣告社    89.04
                          精武路二巷八之二號  （丙○○）
五    89.05底     1374    台中市○○路        快又美廣告社  89.04
                          二段一一九號        （己○○）


司法院資訊處製作；財團法人民間司法改革基金會備份。
